【裁判字號】    99,簡上,81
【裁判日期】    990531
【裁判案由】    損害賠償
【裁判全文】
臺灣臺北地方法院民事判決              99年度簡上字第81號
上  訴  人  丙○○
訴訟代理人  乙○○
被上 訴 人  甲○○
            丁○○
上列當事人間請求損害賠償事件，上訴人對於民國98年12月15日
本院臺北簡易庭98年度北簡字第33361號第一審判決提起上訴，
本院於民國99年5月27日言詞辯論終結，判決如下：
    主  文
上訴駁回。
第二審訴訟費用由上訴人負擔。
    事實及理由
一、上訴人起訴主張：被上訴人甲○○之門牌號碼：臺北市松山
    區○○○路○段69巷4弄16號4樓房屋（下稱16號房屋）曾做
    屋頂全面防水，之後發現房屋又漏水，就找被上訴人丁○○
    施工，越過中線在上訴人之門牌號碼：臺北市松山區○○○
    路○段69巷4弄14號4樓房屋（下稱14號房屋）屋頂開挖施工
    ，造成14號房屋防水層遭破壞而漏水，14號房屋次鄰房間去
    年（97年）天花板開始滴水，上訴人曾請教多位抓漏專家，
    認為次鄰房間漏水是因為水鑽入油毛氈底下，尋找地板有裂
    縫之地方漏下，上訴人遂與被上訴人協調修復，被上訴人卻
    不願配合，上訴人自行測漏，證明水是由被破壞之防水層滲
    入。如今發現漏水已年餘，若被上訴人不願施工防水，上訴
    人將自行請人施工，而經估價結果費用為新臺幣（下同）13
    5,000元，此應由被上訴人賠償。
二、被上訴人之抗辯：
  (一)14號房屋漏水處是在次鄰的房間，緊鄰16號房屋的房間完全
    沒有漏水，由此可以判斷漏水並非被上訴人施工所造成。
  (二)上訴人在原審訴狀承認86年購屋時，儲藏室就有漏水，被上
    訴人丁○○曾建議上訴人在矮牆上塗防水膠，後來情況也有
    改善，次鄰房間的漏水問題跟儲藏室漏水應該有關係。
三、本件原審對於上訴人之請求，判決上訴人敗訴，上訴人不服
    ，提起上訴，並聲明：(一)原判決廢棄。(二)被上訴人應給付上
    訴人135,000元。被上訴人則聲明：上訴駁回。
四、上訴人主張：被上訴人甲○○曾因16號房屋漏水問題，雇請
    被上訴人丁○○在16號房屋屋頂施工修繕等情，業據提出現
    場照片為證（見原審卷第10頁），且為被上訴人所不爭執，
    堪信為真實。
五、本件應探究者為：14號房屋之漏水是否係因16號房屋屋頂之
    施工所造成？如是，上訴人得請求被上訴人賠償之修復費用
    若干？茲析述如下：
  (一)按當事人主張有利於己之事實者，就其事實有舉證之責任，
    民事訴訟法第277條前段定有明文。又損害賠償之債，以有
    損害之發生及有責任原因之事實，並二者之間，有相當因果
    關係為成立要件。故原告所主張損害賠償之債，如不合於此
    項成立要件者，即難謂有損害賠償請求權存在（最高法院48
    年台上字第481號判例參照）。
  (二)上訴人主張14號房屋之漏水係因16號房屋屋頂之施工所造成
    ，為被上訴人所否認，依上說明，上訴人應就16號房屋屋頂
    之施工與14號房屋之漏水間有因果關係此一有利於己之事實
    ，負舉證責任。又本件因果關係之認定，事涉工程專業，本
    院曾建議由臺灣省營建防水技術協進會就此進行鑑定，惟遭
    上訴人以鑑定費用太高而拒絕。另經本院至現場勘驗，14號
    房屋屋頂之地勢較16號房屋屋頂略高，此有勘驗筆錄可考（
    見二審卷第45頁），若16號房屋施工處破壞14號房屋防水層
    ，致水流往較高處之14號房屋，自應由上訴人就此負舉證之
    責。再者，16號房屋屋頂之施工係於95年9月間完工，而上
    訴人陳稱係伊購買防水膠時（即97年10月4日，見原審卷第
    26頁上訴人所提發票）左右次鄰房間開始漏水（見二審卷第
    45頁），於時間上有所落差，其間之關連性即有可疑。況且
    ，上訴人自承14號房屋之儲藏室於86年間購買時起即漏水迄
    今（見二審卷第45頁背面），而自14號房屋平面圖以觀（見
    二審卷第47頁），次鄰房間旁為廚房，廚房旁即為儲藏室，
    兩者相距不遠，則次鄰房間之漏水與儲藏室之漏水是否相關
    ？或與14號房屋本身之老舊有關？均不無可能。
  (三)綜上，依現有證據，不能認定16號房屋屋頂之施工與14號房
    屋之漏水間，二者確有因果關係，依舉證責任分配之法則，
    難為有利於上訴人之認定，是上訴人訴請被上訴人賠償漏水
    之修復費用，尚屬無據。
六、從而，上訴人請求被上訴人給付135,000元，為無理由，原
    審為上訴人敗訴之判決，核無不合，上訴論旨，猶執前詞，
    指摘原判決不當，求予廢棄改判，洵非有據，應予駁回。
七、本件事證已臻明確，兩造其餘攻防方法及所提證據，業經審
    酌，核與本件判決結果無影響，爰不逐一論述，併此敘明。
八、據上論結，本件上訴為無理由，依民事訴訟法第436條之1第
    3項、第449條第1項、第78條，判決如主文。
中    華    民    國    99    年     5    月    31    日
                  民事第四庭審判長法  官  周祖民
                                  法  官  鄧德倩
                                  法  官  張文毓
以上正本證明與原本無異。
本判決不得上訴。
中    華    民    國    99    年    5     月    31    日
                                  書記官  賴敏慧

司法院資訊處製作；財團法人民間司法改革基金會備份。
